【裁判字號】    96,重訴,248
【裁判日期】    970128
【裁判案由】    侵權行為損害賠償
【裁判全文】
臺灣臺南地方法院民事判決             96年度重訴字第248號
原      告  乙○○
                        號8樓.
            丁○○
共      同
訴訟代理人  丙○○律師
被      告  台南市政府
法定代理人  甲○○
訴訟代理人  林瑞成律師
上列當事人間請求侵權行為損害賠償事件，經本院於民國97年1
月14日言詞辯論終結，判決如下：
    主      文
原告之訴及假執行之聲請均駁回。
訴訟費用由原告負擔。
    事實及理由
一、按訴狀送達後，原告不得將原訴變更或追加他訴，但擴張或
    減縮應受判決事項之聲明者，不在此限，民事訴訟法第255
    條第1項第3款定有明文。本件原告起訴時原請求被告應給付
    原告乙○○新台幣（下同）3,051, 962元、給付原告丁○○
    3, 040,054元，並自起訴狀繕本送達翌日起至清償日止，各
    按週年利率百分之5計算之利息。嗣於民國96年11月16日具
    狀減縮聲明為請求被告應各給付原告乙○○2,266,226元、
    原告丁○○1,748,552元（本院卷19頁），經核原告所為聲
    明之減縮與上開規定相符，應予准許，合先敘明。
二、本件原告起訴主張略以：
  (一)被告台南市政府所聘僱之訴外人李鴻輝前於94年12月18日下
    午2時30分許，駕駛車牌WT-343號公務用大客車，於台南縣
    仁德鄉○○路行駛時，因疏未注意安全距離，致與被害人許
    貞元（即原告乙○○、丁○○之女）、訴外人張庭維所乘機
    車發生擦撞。詎訴外人李鴻輝於駕車肇事後，非但未下車察
    看情況，更於煞車停止約10秒鐘後，再度開始行駛，而輾過
    因前開事故卡在其所駕駛大客車右側車輪下之許貞元，造成
    許女因胸、腹壓傷、骨盆骨折內出血容積休克，並於送醫後
    不治死亡，業經台灣台南地方法院檢察署提起公訴，並經台
    灣台南地方法院刑事庭以96年度交簡字第1284號刑事簡易判
    決，判處李鴻輝有期徒刑二月在案。
  (二)按「因故意或過失，不法侵害他人之權利者，負損害賠償責
    任。」、「受僱人因執行職務，不法侵害他人之權利者，由
    僱用人與行為人連帶負損害賠償責任。」民法第184條第1項
    前段、第188條第1項分別定有明文。訴外人李鴻輝乃被告所
    聘僱之司機，平日即以載送台南市政府員工為其職務，於系
    爭事故發生時，係駕駛台南市政府之公務車，載送市政府社
    會局之員工參加自強活動，是以肇事時其係屬執行職務中；
    又「汽車駕駛人駕駛汽車肇事致人受傷或死亡者，應即採取
    救護措施及依規定處置，並通知警察機關處理，不得任意移
    動肇事汽車及現場痕跡證據。」道路交通管理處罰條例第62
    條第3項定有明文。訴外人李鴻輝於系爭事故發生後，非但
    未下車察看情況並為適當處置，反而貿然繼續行駛，致被害
    人許貞元死亡，前開事實業經台灣台南地方法院刑事庭判決
    ，足堪認定，李鴻輝之行為顯係過失不法侵害被害人許貞元
    致死，且事發當時其係於執行職務，被告台南市政府既為訴
    外人李鴻輝之雇主，即應負侵權行為之連帶損害賠償責任。
  (三)按「不法侵害他人致死者，對於支出醫療及增加生活上需要
    之費用或殯葬費之人，亦應負損害賠償責任。」「被害人對
    於第三人負有法定扶養義務者，加害人對於該第三人亦應負
    損害賠償責任。」「不法侵害他人致死者，被害人之父、母
    、子、女及配偶，雖非財產上之損害，亦得請求賠償相當之
    金額。」分別為民法第192條第1項、第2項及第194條所明定
    。被告所聘僱之司機即訴外人李鴻輝於執行職務時，因過失
    不法侵害被害人許貞元致死，原告自得依前開規定請求賠償
    所支出殯葬費及扶養費之損害，與非財產上之損害賠償。茲
    將原告等所得請求損害賠償之範圍，分述如後：
  1.殯葬費：原告乙○○前委託佛光山寺辦理被害人許貞元之殯
    葬事宜，支付龕位及祭祀費用共213,000元，此有收據二紙
    可稽。
  2.扶養費用：
    (1)查被害人許貞元係原告乙○○、丁○○之女，依民法第11
      14條規定，對於渠等均負有法定扶養義務，被害人許貞元
      死亡時雖為學生，尚未有固定之薪資收入，惟若其大學畢
      業，平均起薪依勞委會之調查尚有26,700元，故其經濟能
      力不應以基本工資定之，而應以收入足以支應自己之開銷
      ，且得以扶養原告二人定之；況且，所謂扶養義務，應指
      足以使受扶養人維持基本生活並保有人性尊嚴而言，然扶
      養親屬之寬減額顯然不足以使受扶養人維持基本生活並保
      有人性尊嚴，而依主計處94年國民所得統計資料摘要每人
      民間消費支出作為扶養費之計算基準，除足以使受扶養人
      維持基本生活並保有人性尊嚴，且依物價指數及該地區消
      費支出觀之，應屬相當。
    (2)依主計處台灣地區家庭收支調查平均每人月消費支出，於
      原告居住之彰化地區，每人每月消費支出為13,616元，每
      人每年消費支出為163,392元，應以前揭金額為扶養費之
      計算基準始足以使受扶養人維持基本生活並保有人性尊嚴
      ，而兩造育有二名子女，因原告丁○○為家庭主婦，無經
      濟能力，端賴他人扶養；原告乙○○係45年11月13 日出
      生，迄許貞元94年12月18日死亡時為49歲。又勞動基準法
      第54條第1項規定退休之年齡為60歲，依內政部94年台閩
      地區簡易生命表（男性），平均餘命為20.42年，是以原
      告乙○○因被害人許貞元死亡而得請求之扶養費用，計為
      l,153,226元整（163,392×14.11607O×1/2=l,153,2 26
      ）；原告丁○○係45年9月10日出生，依內政部94年台閩
      地區簡易生命表（女性）及前揭退休年齡60歲，平均餘命
      為23.84年，經以年別單利5%複式霍夫曼係數（即15.5800
      65）計算，原告丁○○所得請求之扶養費用計848,552元
      （163,392×15.580065×1/3=848,552)。
  3.非財產上損害賠償：查系爭事故發生時，被害人許貞元正於
    大學就讀中，原告等20年來含辛茹苦養育女兒，本待其完成
    學業後返鄉與父母團聚，孰料天倫夢碎，原告等遭逢此等白
    髮人送黑髮人之悲劇自難承受，至今仍無法平復傷痛，是以
    原告乙○○、丁○○各請求2,000,000元之非財產上損害賠
    償。
  4.雖原告等曾就本件事故與訴外人李鴻輝達成和解，但於和解
    書中，原告亦表示不拋棄向其他依法應負賠償責任者之請求
    權，換言之，原告僅免除連帶債務人中之訴外人李鴻輝一人
    之債務，並無免除全部債務之意思，是以原告仍得對被告請
    求之。
  5.綜上所述，因系爭事故，原告乙○○所得請求賠償之金額合
    計為3,366,226元，原告丁○○所得請求賠償之金額合計為
    2,848,552元，扣除因強制汽車責任保險所給付保險金之1,
    500,000元，與訴外人李鴻輝和解金700,000元，請求權人乙
    ○○所得請求賠償之金額為2,266,226元，請求權人丁○○
    所得請求賠償之金額為l,748,552元。被告為訴外人李鴻輝
    之雇主，爰依民法第184條第l項前段、第188條第1項、第
    273條第1項、第276條第1項之規定，請求被告賠償原告所受
    之損害。
  (四)對被告抗辯所為之陳述：
  1.台灣省車輛行車事故覆議鑑定委員會之鑑定意見，雖認為李
    鴻輝無肇事因素，然該鑑定意見係針對李鴻輝駕駛之大客車
    與張庭維騎乘之機車發生擦撞事故，並非對於被害人死亡事
    故之責任歸屬所為之鑑定意見，自不能以上開鑑定意見即認
    為李鴻輝對被害人許貞元之死亡並無過失；況且，上開鑑定
    意見亦認為「另依監視器錄影資料顯示，李鴻輝駕駛自大客
    車肇事暫停後再啟動，似與許貞元之死亡有因果關係」，則
    李鴻輝對於被害人許貞元之死亡一事，是否並無過失，顯非
    無疑。
  2.就事故地點附近之錄影機所拍攝之影帶觀之，可看出李鴻輝
    確有在被害人許貞元已滑入其駕駛之大客車右後輪下之情況
    下，停頓後再開，而李鴻輝此一行為，上開鑑定意見亦認為
    ，似與許貞元之死亡有因果關係。且若如李鴻輝係在壓過被
    害人許貞元後才煞車的，則其煞車痕依常理應在該大客車輾
    過被害人許貞元才出現，亦即煞車痕應在被害人許貞元血跡
    之西側，惟據台南縣警察局歸仁分局製作之「道路交通事故
    現場圖」，李鴻輝駕駛大客車之煞車痕卻是在被害人許貞元
    血跡之東側，由此足見，李鴻輝係於緊急煞車後，再起動輾
    過被害人許貞元，則被害人許貞元之死亡確實與李鴻輝停車
    後再開有因果關係。
  3.再查，依據台南縣警察局歸仁分局製作之「道路交通事故現
    場圖」觀之，李鴻輝駕駛之自大客車在與張庭維之機車發生
    擦撞後，機車倒地造成2.5公尺之刮地痕，李鴻輝應可從照
    後鏡中見到機車倒地才會緊急煞車，以致留下3.4公尺之重
    煞車痕跡，否則若如李鴻輝駕駛之大客車在該路段係開開停
    停，如何能產生3.4公尺之重煞車痕跡，而李鴻輝於緊急煞
    車後，從照後鏡中見到張庭維已經爬起來，且用力拍打車體
    ，但李鴻輝竟未下車反而卻起動車輛，以致將右大腿被車輪
    壓著、無法移動身軀的被害人許貞元輾過，造成被害人許貞
    元死亡之結果。
  4.又查，依據證人許勝裕於過失致死案件偵查中，檢察官訊問
    時，具結證稱：「有一名女子卡在大客車輪下，當時大客車
    是停頓狀態，…然後大客車就輾過該女子，然後大客車就靜
    止」（參見台南地檢署95年偵續字第146號案卷95年11月16
    日訊問筆錄），及證人張庭維亦具結證稱：「我車倒地後，
    公車就停下來了，當時死者卡在右後輪上，腿部在裡面，我
    拍打公車車身要他車子不要動…但我跑去前方時，車子就啟
    動了，剛好就把死者壓過去，公車再度停下來…」（參見同
    上案卷95年12月19日訊問筆錄），則由上開證人等之證言可
    證，李鴻輝係與證人張庭維騎乘之機車發生擦撞後緊急煞車
    而停車，但李鴻輝在證人張庭維拍打車體時，卻未下車查看
    詢問，反而是起動車輛，因而李鴻輝停車後再開確是造成被
    害人許貞元死亡之原因。
  (五)聲明
  1.被告應給付原告乙○○2,266,626元。
  2.被告應給付原告丁○○1,748,552元，及自起訴狀繕本送達
    之翌日起至清償日止，按週年利率百分之5計算之利息。
  3.訴訟費用由被告負擔。
  4.原告願供擔保，請准宣告假執行。
三、被告抗辯：
  (一)本件車禍經送台灣省車輛行車事故覆議鑑定委員會鑑定結果
    認為：「張庭維駕駛重機車，在劃有禁止變換車道線路段，
    違規變換車道且未讓直行車先行並注意安全距離，為肇事原
    因。李鴻輝無肇事因素。」足證李鴻輝並無過失，刑事判決
    認定李鴻輝有過失，尚有未洽。
  (二)李鴻輝並無於人車倒地後再度行駛大客車，李鴻輝於檢察官
    訊問時稱：「因為走走停停都是按照交通警察指示，直到我
    輾到死者，我才知道有發生車禍，當時我就完全煞車並下車
    查看並叫救護車」（請見95年度偵續字第146號卷第85頁）
    ，此與證人徐宛玉於檢察官訊問時結證稱：「（你感覺車子
    壓過東西後有無再啟動？）沒有，感覺壓過東西後車子就停
    了。」（請見95年度偵續字第146號卷第53頁）相符，足證
    李鴻輝並未於人車倒地後再啟動大客車，因此李鴻輝並無過
    失。
  (三)張庭維為本件車禍之肇事原因，許貞元搭乘張庭維駕駛之J9
    L- 382重型機車因本件車禍而死亡，張庭維之過失即應視為
    許貞元之過失，因此許貞元與有過失，退步言之，縱認李鴻
    輝有過失，請依民法第217條規定減輕賠償或免除之。
  (四)按扶養之程度，應按扶養權利者之需要，與負扶養義務者之
    經濟能力及身分定之，故扶養費數額之多寡，應依個案情形
    而為適當之酌定。許貞元為學生，原告無法證明其經濟能力
    如何，僅能主張依基本工資每月15,840元定許貞元之經濟能
    力，準此，許貞元每年收入190,080元（15840×12＝190,08
    0），如依每人每年平均消費支出274,717元，許貞元尚不足
    以支應自己開銷，何有經濟能力扶養原告？且許貞元對原告
    僅生活扶助義務，而非生活保持義務，故至多僅能以94年度
    綜合所得稅扶養親屬之寬減額或免稅額即每年77,000元，作
    為計算扶養費之基準，原告主張以每人每年平均消費支出
    274,717元為計算扶養費之基準，尚有未洽。
  (五)聲明：
  1.原告之訴駁回。
  2.訴訟費用由原告負擔。
  3.若為不利判決，被告願供擔保，請准宣告免予假執行。
四、兩造不爭執之事實：
  (一)被告所聘僱之訴外人李鴻輝於94年12月18日下午2時30分許
    ，駕駛車牌WT-343號公務用大客車，於台南縣仁德鄉○○路
    行駛時，因訴外人張庭維所駕駛、搭載被害人許貞元（即原
    告乙○○、丁○○之女）之機車疏未注意安全距離，致與公
    務車發生擦撞，擦撞後，機車倒地，被害人許貞元滑入大客
    車輪下，後遭公務車右後輪碾過，被害人許貞元經送醫後不
    治死亡。
  (二)訴外人李鴻輝因上開過失致死案件，經台灣台南地方法院檢
    察署提起公訴，並經本院96年度交簡字第1284號判處李鴻輝
    有期徒刑二月確定（本院依職權調閱上開刑事卷宗，及調字
    卷11頁刑事判決）。
  (三)原告因本件車禍，已受領汽機車強制責任險保險金150萬元
    ，另與訴外人張庭維（即機車駕駛）達成和解，已領取和解
    金100萬元，亦與大客車駕駛李鴻輝達成和解，領取和解金
    70萬元（卷28頁筆錄、本院96年度交訴字第8號卷66頁李鴻
    輝和解書）。
  (四)原告乙○○支出之喪葬費用收據二紙，其費用並無重複（卷
    35頁佛光山寺函、40頁筆錄）。
五、得心證之理由：
    本件兩造所爭執者，在於：(一)訴外人李鴻輝暫停後再度起動
    車輛，致被害人許貞元死亡，是否有過失？(二)原告請求之扶
    養費，應以主計處每月消費支出或綜合所得稅扶養親屬寬減
    額為計算？慰撫金請求數額是否適當？(三)機車駕駛張庭維就
    被害人許貞元之死亡，是否與有過失，而被告得據此主張過
    失相抵？
  (一)經查，本件事故發生之經過，係被告之公務車駕駛員李鴻輝
    於94年12月18日下午，駕駛車牌號碼WT-343號公務大客車，
    載運臺南市政府員工，沿同向3車道（最內側為第1車道屬左
    轉專用車道）臺南縣仁德鄉○○路之第2車道，由東往西方
    向行駛，欲返回臺南市政府。後於同日下午2點30分左右，
    途經該路814號前時，適有機車駕駛張庭維，騎乘車牌J9
    L-382號重型機車，後載被害人許貞元，沿前述中山路第3車
    道，由東往西方向亦同時行經該處。張庭維因疏未注意遵守
    禁止變換車道線之指示，即逕向左側違規變換車道，以致其
    所騎之機車不慎與李鴻輝所駕駛之上開大客車發生擦撞，訴
    外人張庭維與被害人許貞元並因而同時跌落地面，許貞元則
    卡在該大客車之右側後車輪下，李鴻輝亦因發現有異而煞車
    暫停。然李鴻輝雖已知悉業與機車發生輕微擦撞，然其未下
    車察看，率爾於煞車停止後再度駕車起步行駛，以致輾過因
    前開擦撞事故而倒地卡在該大客車右側後車輪下之許貞元，
    並造成許貞元受有骨盆骨骨折、左側胸部多處肋骨骨折、腹
    部擦傷、左大腿裂傷等傷害。許貞元經送醫救治後，因傷重
    不治而死亡，李鴻輝則因上開業務上之過失致人於死案件，
    經本院96年度交簡字第1284號判決有期徒刑二月確定在案之
    事實，兩造並無爭執。被告固據台灣省車輛行車事故覆議鑑
    定委員會鑑定結果（下稱覆議鑑定），抗辯本件李鴻輝並無
    過失云云，然查：
    (1)李鴻輝於上開刑事審理程序中，已願意承認檢察官起訴之
      犯罪事實（本院96年度交訴字第8號卷71頁筆錄），亦即
      承認其因過失致被害人許貞元之死亡。
    (2)又李鴻輝本件之過失，係在於其發現與機車有擦撞時，原
      應注意駕駛車輛肇事時，駕駛人應立即停車並下車察看，
      不得任意移動車輛，以避免損害之擴大或再度傷及他人，
      且應注意駕車肇事本可能導致他人跌落路面，倘未立即停
      車並作適當處置，即冒然駕車繼續行駛，將可能造成該跌
      落路面者之生命或身體上之危險，而依當時各項客觀情狀
      以觀，亦無不能注意之情事，卻仍貿然前行，致再度駕車
      起步行駛，以致輾過被害人，並非因其先前之駕駛行為有
      何過失。又覆議鑑定之意見，固認李鴻輝無肇事因素，但
      於第陸點其他事項註明：「另依監視器錄影資料顯示，李
      鴻輝駕駛自大客車肇事暫停後再起動，似與許貞元之死亡
      有因果關係，為何如此動作，仍請貴署詳查。」（台南地
      檢署94年相字第1738號卷159頁鑑定意見書參照），是上
      開鑑定意見僅認就車禍肇事之原因，李鴻輝無肇事因素，
      自不得以此推論李鴻輝就被害人之死亡有無過失，是被告
      抗辯其受僱人並無過失云云，自不可採。
    (3)按受僱人因執行職務，不法侵害他人權利者，由僱用人與
      行為人連帶負損害賠償責任，民法第一百八十八條第一項
      前段定有明文。又按民法第一百八十八條第一項所謂受僱
      人因執行職務不法侵害他人之權利，不僅指受僱人因執行
      其所受命令，或委託之職務自體，或執行該職務所必要之
      行為，而不法侵害他人權利者而言，即受僱人之行為，在
      客觀上足認為與其執行職務有關，而不法侵害他人權利者
      ，就令其為自己利益所為亦應包括在內；又民法第一百八
      十八條所稱之受僱人，係以事實上之僱用關係為標準，僱
      用人與受僱人間已否成立書面契約，在所不問（最高法院
      四十二年台上字第一二二四號判例、四十五年台上字第一
      五九九號判例可資參照）。本件李鴻輝為被告台南市政府
      之受僱人，負責駕駛公務大客車，事故發生當日，亦係駕
      駛公務車載運台南市政府員工參加自強活動，兩造均不爭
      執，是被告就本件事故，應與受僱人李鴻輝負連帶損害賠
      償責任。
  (二)按因故意或過失，不法侵害他人權利者，負損害賠償責任；
    又汽車、機車或其他非依軌道行駛之動力車輛，在使用中加
    損害於他人者，駕駛人應賠償因此所生之損害；不法侵害他
    人致死者，對於支出殯葬費之人，亦應負損害賠償責任；被
    害人對於第三人負有法定扶養義務者，加害人對於該第三人
    亦應負損害賠償責任；而不法侵害他人致死者，被害人之父
    、母、子、女及配偶，雖非財產上之損害，亦得請求賠償相
    當之金額；民法第184條第1項前段、第191條之2、第192條
    第1項、第2項、第194條分別定有明文。本件原告為被害人
    許貞元之父母，有戶口名簿足稽（卷第13頁），則原告請求
    被告負損害賠償責任，自屬有據。茲依原告請求之項目及金
    額，分述如下：
    1.殯葬費部分：原告乙○○委託佛光山辦理殯葬、祭祀等共
      支出費用213,000元，有原告所提收據二張可參（見調字
      卷第13、14頁），另經本院函詢佛光山寺回覆上開二紙收
      據，費用並未重複（卷35頁），被告於審理時亦表示對該
      部份費用無意見（卷40頁），是認均屬必要之支出，是原
      告此部分之請求自屬有據，應予准許。
    2.扶養費部分：
      原告二人係夫妻，生有子女二人，被害人許貞元死亡後，
      僅餘一子，有前述之戶口名簿可稽，依民法第1115條第1
      項第1款、第1116條之1規定，直系血親卑親屬有扶養義務
      ，又配偶間互負有法定扶養義務。原告得請求之扶養費用
      部分如下：
      (1)原告乙○○：
        原告乙○○係45年11月13日生，於被害人許貞元死亡
          時（94年12月18日）為49歲，依95年台灣地區簡易生
          命表（男性）之記載，原告尚有餘命29.58年，又原
          告乙○○現擔任台灣化學纖維股份有限公司保養技術
          員（卷9頁服務證明書），每月薪資5萬多元，可維持
          生活，並參酌勞動基準法第54條以滿60歲為強制退休
          年齡之規定，則原告乙○○於滿60歲後始有受扶養之
          必要，是其受扶養年數為18.58年。
        原告主張其扶養標準，應按主計處台灣地區家庭收支
          調查平均每人月消費支出，於原告居住之彰化地區，
          每人每月消費支出為13,616元（即每人每年消費支出
          為163,392元）為基準，計算扶養費，始足以使受扶
          養人維持基本生活，本院認尚屬合理。被告雖抗辯死
          者為學生，如以基本工資每月15,840元定其經濟能力
          ，尚不足支應自己之開銷，如何扶養父母，故應以所
          得稅受扶養親屬免稅額77,000元為基準云云。然查扶
          養費之審酌，固應視扶養義務人之經濟能力個別分擔
          ，惟計算被扶養人扶養之所需數額，自應按被扶養人
          日常生活之所需，而以客觀之一般人日常生活平均消
          費支出估算。所謂扶養親屬免稅額，係課徵綜合所得
          稅所為之計算，以其估算一般人日常生活所需，顯屬
          偏低，是被告此抗辯，自不可取。
        原告主張其配偶丁○○為家庭主婦，無經濟能力，無
          庸扶養等情，然按夫妻互負扶養之義務，其負扶養義
          務之順序與直系血親卑親屬同，其受扶養權利之順序
          與直系血親尊親屬同。又因負擔扶養義務而不能維持
          自己生活者，免除其義務。但受扶養權利者為直系血
          親尊親屬或配偶時，減輕其義務。民法第一千一百十
          六條之一、第一千一百十八條，分別定有明文。故受
          扶養之權利者，如為直系血親尊親屬或配偶時，負扶
          養義務之直系血親卑親屬或配偶，縱因負擔扶養義務
          而不能維持自己生活，仍不得免除其義務，僅可減輕
          其義務（最高法院92年度台上字第420號發回意旨參
          照）。本件原告丁○○雖為家庭主婦，然經原告書狀
          表明其偶有從事股票交易（本院卷第8頁書狀參照）
          ，並非完全無經濟能力，其仍應負擔配偶之扶養義務
          自明。
        原告原共有二名子女奉養，另與原告丁○○為配偶，
          其原得請求被害人許貞元扶養者為三分之一，是原告
          乙○○所得請求之扶養費為728,848元【年別5%複式
          霍夫曼計算法（第一年不扣除中間利息），其計算式
          為：[163392*13.00000000（此為應受扶養18年之霍
          夫曼係數）+163392*0.58*（13.00000000-00.000000
          00）]除以3（受扶養人數）=728848（小數點以下四
          捨五入）】
      (2)原告丁○○：
        原告丁○○係45年9月10日出生，於被害人許貞元死亡
        時（94年12月18日）為49歲，依95年台灣地區簡易生命
        表（女性）之記載，原告尚有餘命34.23年。其於原告
        乙○○餘命之29.58年期間，所得請求之扶養費與原告
        乙○○同為728,848元，至所餘4.65年餘命期間，扶養
        人數則減為2人（以子女2人計算），此部分原告丁○○
        得請求之扶養費為349,063元【年別5%複式霍夫曼計算
        法（第一年不扣除中間利息），其計算式為：[163392*
        3. 00000000（此為應受扶養4年之霍夫曼係數）+16339
        2*0.65*（4.00000000-0.00000000）]除以2（受扶養人
        數）=349063（小數點以下四捨五入）】，則原告丁○
        ○於其餘命之34.23年期間，可得請求之扶養費共為
        1,077,911元 (728848+349063=1,077,911)。
    3.精神慰撫金部分：
      原告二人係被害人許貞元之父母，而許貞元因車禍事故而
      死亡，致原告二人慘遭喪子之痛，其精神上受有痛苦，自
      屬必然，是其請求精神慰藉金，本為正當。本院審酌原告
      乙○○擔任保養技術員，每月薪資約5萬多元；原告丁○
      ○為家庭主婦，間或從事股票買賣，原告二人於年逾半百
      之際，驟逢喪子之痛，歷經白髮人送黑髮人之路程，其精
      神上所受痛苦，自不言而喻；李鴻輝為市政府員工，駕駛
      公務車，高職畢業（本院96年度交訴字第8號卷78頁）；
      被告為台南市政府，96年度總預算歲入209億元，歲出239
      億元（參卷附台南市政府新聞稿資料），衡量乙○○、丁
      ○○、李鴻輝之教育程度與兩造職業、身分、地位及
      本件車禍所造成之損失等一切情狀，是認原告各請求慰藉
      金200萬元尚屬過高，應各以150萬元為適當，在此範圍內
      其請求，應予准許。
    4.綜上所述，原告乙○○得請求者為2,441,848元（213,000
      ＋728,848＋1,500,000＝2,441,848），原告丁○○得請
      求者為2,577,911元（1,077,911＋1,500,000＝2,577,911
      ）。
  (三)按損害之發生或擴大，被害人與有過失者，法院得減輕賠償
    金額或免除之，民法第217條第1項定有明文。又民法第217
    條第1項規定之目的，在謀求加害人與被害人之間之公平，
    故在裁判上法院得以職權減輕或免除之。最高法院著有85年
    台上字第1756號判例可資參照。經查：
    1.本件被害人死亡之發生，固因被告受僱人李鴻輝於與機車
      發生擦撞後，原應注意駕駛車輛肇事時，駕駛人應立即停
      車並下車察看，不得任意移動車輛，以避免損害之擴大或
      再度傷及他人，然李鴻輝未停車做適當處置而貿然起動繼
      續行駛，惟被害人許貞元何以跌落路面陷入大客車輪下，
      確係因搭載被害人許貞元之駕駛人張庭維在畫有禁止變換
      車道線路段，違規變換車道且未讓直行車先行並注意安全
      距離，致撞及行駛在前之公務車，而使機車倒地、許貞元
      跌落滑入車輪下，是如無張庭維之過失駕駛行為，本件事
      故不致發生。又參照原告先前與張庭維於彰化縣秀水鄉調
      解委員會成立之調解（附於台南地檢署94年相字第1738號
      卷），其記載：「對造人（即張庭維同意賠償聲請人（即
      乙○○、丁○○）醫藥費、喪葬費、精神慰撫金、扶養費
      等一切損失共計新臺幣100萬元（本賠償不含強制險）．
      ．．」，是依該調解筆錄成立之內容，足認調解之雙方當
      事人均認張庭維應就被害人許貞元之死亡負部分之賠償責
      任，則原告於本件主張被害人死亡與先前張庭維之過失駕
      駛行為無涉，顯與事實及當事人之認知不符，而不可採。
    2.又按駕駛汽車有過失，致乘客被他人駕駛之車撞傷者，乘
      客係因藉駕駛人載送而擴大其活動範圍，駕駛人為之駕駛
      汽車，應認係乘客之使用人，而類推適用民法第二百二十
      四條規定，依同法第二百十七條第一項規定，減輕加害人
      之賠償金額。查本件事故之發生，係因搭載被害人許貞元
      之張庭維違規變換車道且未讓直行車先行並注意安全距離
      ，致撞及行駛在前之公務車，而使機車倒地、許貞元跌落
      滑入車輪下，被告受僱人雖知二車有擦撞，未下車察看，
      貿然前行而輾壓過被害人致被害人死亡，本院審酌被告受
      僱人及被害人使用人張庭維之過失情節，認本件事故被害
      人應負之過失責任為七成，亦即應減輕被告賠償金額之百
      分之七十。從而，依上開規定及說明，原告乙○○得請求
      被告賠償之金額為732,554元，原告丁○○得請求者為773
      ,373 元。
  (四)按保險人依本法規定所為之保險給付，視為被保險人損害賠
    償金額之一部分；被保險人受賠償請求時，得扣除之。強制
    汽車責任保險法第32條定有明文。本件原告已領取強制責任
    險保險給付150萬元之事實，業據原告自承在卷（本院卷第
    30卷頁原告書狀不爭執事項），是該保險給付，自應扣除之
    。本件原告二人為被害人之遺屬，依強制汽車責任保險法第
    11 條第2項規定，同一順位之遺屬有數人時，按人數平均分
    配保險給付，是原告每人可得之保險給付各為75萬元，應自
    各原告所得向被告請求之金額中扣除。又原告已分別與被告
    受僱人李鴻輝和解，領取賠償70萬元，亦與張庭維成立調解
    ，領取賠償100萬元，詳如前述，則經扣除上開汽車強制險
    之保險給付、已領取之賠償金額，原告二人事實上取得之數
    額已較其所應得之賠償為多，則其於本件請求被告再為給付
    ，自無理由，不應准許。
五、綜上所述，本件被告之受僱人就被害人之死亡，固有過失，
    然機車駕駛人張庭維應視同被害人許貞元之使用人，而適用
    與有過失減輕賠償之規定，且依車禍發生之情形與被害人死
    亡之原因力，本院認被害人應負擔百分之七十之過失責任。
    又原告已領得強制汽車責任保險給付150萬元、和解賠償金
    70萬元、100萬元，是其所領得之數額，已較其所應得之賠
    償為多。從而，本件原告依侵權行為之規定，請求被告給付
    原告乙○○2,266,226元，給付原告丁○○1,748,552元，並
    無理由，不應准許。原告請求宣告假執行，亦失所附麗，應
    併駁回之。
六、據上論結，本件原告之訴為無理由，依民事訴訟法第78條、
    第85條第1項前段，判決如主文。
中    華    民    國    97    年    1     月    28    日
                  民事第二庭    法    官  蔡孟珊
以上正本證明與原本無異。
如對本判決上訴，須於判決送達後20日內向本院提出上訴狀。
中    華    民    國    97    年    1     月    28    日
                                書 記 官  吳幸芳


司法院資訊處製作；財團法人民間司法改革基金會備份。
